【裁判字號】    98,竹簡,234
【裁判日期】    980707
【裁判案由】    損害賠償
【裁判全文】
臺灣新竹地方法院民事判決             98年度竹簡字第234號
原      告  新安東京海上產物保險股份有限公司
法定代理人  丙○○
代  理  人  乙○○
被      告  丁○○
被      告  皇喬營造有限公司
法定代理人  甲○○
上列當事人間請求損害賠償事件，本院於民國98年6月23日辯論
終結，判決如下：
    主  文
被告應連帶給付原告新臺幣壹拾伍萬陸仟肆佰肆拾柒元，及被告
皇喬營造有限公司自民國九十八年三月七日起，被告丁○○自民
國九十八年五月二十九日起，均至清償日止，按年息百分之五計
算之利息。
訴訟費用新臺幣壹仟陸佰陸拾元由被告連帶負擔，其餘由原告負
擔。
本判決第一項得假執行。
    事實及理由
壹、程序部分：
一、按因侵權行為涉訟者，得由行為地之法院管轄，民事訴訟法
    第15條第1項定有明文。本件被告皇喬營造有限公司（下稱
    被告皇喬公司）及被告丁○○雖分別設址（籍）在臺北縣新
    店市○○街313巷1號2樓及桃園縣桃園市○○街16號，然依
    原告之主張及本院依職權函調新竹市警察局A3類道路交通事
    故調查報告表所載，本件事故現場為新竹市○○○○路，確
    為本院轄區，是依上開法條規定，本院自有管轄權。
二、按訴狀送達後，原告不得將原訴變更或追加他訴。但擴張或
    減縮應受判決事項之聲明者，不在此限，民事訴訟法第255
    條第1項第3款定有明文。查本件原告原起訴請求被告2人連
    帶償還修復費用包含工資費用新臺幣（下同）41,909元、零
    件費用117,617元及塗裝（烤漆）費用25,855元，共計185,3
    81元，惟於民國98年5月22日言詞辯論期日，更正請求經折
    舊計算後之零件費用應為88,683元，並變更聲明被告應連帶
    償還之修復費用合計為156,447元，此有該日之言詞辯論筆
    錄在卷可參。核係屬減縮應受判決事項之聲明，與上開規定
    相符，自應准許。
三、本件被告2人經合法通知，均未於言詞辯論期日到場，核無
    民事訴訟法第386條所列各款情形，爰依原告之聲請，准由
    其一造辯論而為判決。
貳、實體部分：
一、原告起訴主張：原告承保訴外人賀伯工程有限公司（下稱賀
    伯公司）所有車號：7799-SA號車輛（下稱系爭車輛）車體
    損失險，而系爭車輛於97年4月17日9時許，由訴外人張秀玲
    駕駛行經新竹市○○路與天府路處時，因遭被告丁○○駕駛
    車號560-TH號車輛煞車失靈追撞，撞損原告上述承保系爭車
    輛，致使系爭車受損，本件交通事故中被告丁○○既因過失
    致原告所承保之車輛受損，依民法第184條第1項前段、第19
    1條之2前段、第196條之規定，自應負損害賠償責任；又被
    告皇喬公司為被告丁○○之僱用人，自應依民法第188條第1
    項前段之規定，負連帶賠償責任。原告承保系爭車輛受損部
    分經送廠修復後，系爭車輛合理必要費用計為156,447元（
    工資：41,909元、零件：88,683元、塗裝：25,855元），原
    告已依保險契約給付被保險人，依保險法第53條第1項之規
    定取得代位求償權。為此聲明：1.被告2人應連帶給付原告
    156,447元，及自起訴狀繕本送達翌日起，至清償日止，按
    年息百分之5計算之遲延利息。2.訴訟費用由被告2人負擔。
    3.原告願供擔保，請准宣告假執行。
二、被告2人經合法通知，均未於言詞辯論期日到場，亦未提出
    書狀作任何聲明或陳述。
三、法院之判斷：
（一）查原告主張被告皇喬公司受僱人即被告丁○○駕駛車號56
      0-TH號車輛過失撞損原告承保之訴外人賀伯公司所有之系
      爭車輛，致賀伯公司支付修理費用計156,447元，原告已
      依保險契約給付被保險人即訴外人賀伯公司後取得代位求
      償權等事實，已據其提出訴外人張秀玲駕照、訴外人賀伯
      公司行照、系爭車輛受損照片、估價單、統一發票、汽車
      險賠款同意書、戶籍謄本、公司變更登記表等件為證，核
      屬相符，復經本院依職權向新竹市警察局調閱本件車禍事
      故資料，經新竹市警察局第一分局以98年3月3日竹市警一
      分五字第0980004347號函檢送相關資料附卷可稽，而被告
      2人已於相當時期受合法通知，而不於言詞辯論期日到場
      就此部分爭執，亦未提出書狀答辯供本院斟酌，依民事訴
      訟法第280條第3項準用同條第1項規定視同自認，自堪信
      原告上開主張為真實。
（二）按行車前應注意煞車裝置須詳細檢查確實有效；又汽車行
      駛時，駕駛人應注意車前狀況，並隨時採取必要之安全措
      施。道路交通安全規則第89條第1項第1款及第94條第3項
      分別規定甚明。經查，被告丁○○於前該新竹市警察局第
      一分局函附之道路交通事故談話紀錄表既坦承係因所駕駛
      車輛煞車失靈不及反應，致系爭車輛受有損害，是其所為
      顯有過失，且該過失行為與所受之損害具相當因果關係等
      情，即堪認定。
（三）次按因故意或過失，不法侵害他人之權利者，負損害賠償
      責任。汽車、機車或其他非依軌道行駛之動力車輛，在使
      用中加損害於他人者，駕駛人應賠償因此所生之損害。不
      法毀損他人之物者，被害人得請求賠償其物因毀損所減少
      之價額。受僱人因執行職務，不法侵害他人之權利者，由
      僱用人與行為人連帶負損害賠償責任，民法第184條第1項
      前段、第191條之2前段、第196條及第188條第1項前段分
      別定有明文。查本件車禍之發生確係被告丁○○之過失所
      致，已如前述，訴外人賀伯公司就系爭車輛因本件肇事所
      生之損害，本得基於上開條文及侵權行為法律關係向被告
      丁○○請求賠償，是被告丁○○即應賠償賀伯公司系爭車
      輛修復費用。又原告主張被告丁○○為被告皇喬公司之受
      僱人，被告皇喬公司應連帶負賠償之責等語，業經原告提
      出從車查詢（明細資料）回覆結果表、車籍資料各一份附
      卷可佐，足證被告丁○○所駕駛之車號560-TH號車輛為被
      告皇喬公司所有之自用大貨車。復查，車號560-TH號大貨
      車載貨車身並設有可供營造使用之起重機，且被告皇喬公
      司為營造公司，經營土木與建築工程業務等情，有現場照
      片4張、公司登記資料查詢表1份附卷可證，並酌以被告丁
      ○○於肇事當時自稱有載同事2人等語，有新竹市○○○
      道路交通事故談話紀錄表1份附卷可稽，是認原告主張車
      號560-TH號之車輛係被告皇喬公司之人員執行營業所使用
      之車輛一情應屬有據，是被告丁○○與被告皇喬公司之受
      僱人於外觀上具有僱傭關係，且被告丁○○係因執行業務
      而肇事，堪予認定。再參以被告皇喬公司已於相當時期受
      合法通知，而不於言詞辯論期日到場就此部分爭執，亦未
      提出書狀答辯供本院斟酌，依民事訴訟法第280條第3項準
      用同條第1項規定視同自認，自堪信原告主張為真實。從
      而，本件被告丁○○應賠償訴外人賀伯公司系爭車輛修復
      費用，既如上述，則被告皇喬公司自應依民法第188條第1
      項規定負起僱用人之連帶賠償責任。
（四）末按被保險人因保險人應負保險責任之損失發生，而對於
      第三人有損失賠償請求權者，保險人得於給付賠償金額後
      ，代位行使被保險人對於第三人之請求權，保險法第53條
      第1項亦有規定。查被保險人賀伯公司就系爭車輛因本件
      肇事所生之損害得向被告2人請求連帶賠償責任，亦如上
      述，而原告既依保險契約理賠保險金予被保險人，揆諸上
      開法條規定，被保險人對於侵權行為人之請求權即移轉給
      保險人，原告自得向被告2人如數求償，則原告主張保險
      代位之法律關係求償，自屬有據。而原告承保之車輛因本
      件車禍受損，共計支出工資41,909元、烤漆25,855元、零
      件117,617元，必要修復費用合計185,381元，有估價單、
      車損照片、統一發票附卷為證，其中關於工資及烤漆費用
      無折舊之問題，零件部分經折舊計算後金額應為88,683元
      ，總計為156,447元，從而，原告依侵權行為及保險代位
      之法律關係，請求被告2人連帶給付原告156,447元，及自
      起訴狀繕本送達翌日起（即被告皇喬公司自98年3月7日起
      ，被告丁○○自98年5月29日起），均至清償日止，按年
      息百分之5計算之利息，即無不合，應予准許。
四、本件係依民事訴訟法第427條第1項適用簡易訴訟程序所為被
    告敗訴之判決，應依職權宣告假執行，是原告陳明願供擔保
    聲請宣告假執行，核無必要。另因原告減縮其部分訴之聲明
    ，如前所述，故就原告減縮其訴之聲明而撤回訴訟之部分，
    依民事訴訟法第83條第1項前段之規定，該撤回部分訴訟費
    用應由原告負擔，未撤回部分之訴其所生之訴訟費用1,660
    元應由被告負擔，本院爰於主文第2項諭知兩造應各負擔之
    金額，併此敘明。
五、據上論結，本件原告之訴為有理由，依民事訴訟法第436條
    第2項、第385條第1項前段、第78條、第83條第1項前段、第
    85條第2項、第389條第1項第3款，判決如主文。
中    華    民    國    98    年     7    月     7    日
                  新竹簡易庭  法  官  羅惠雯
以上正本證明與原本無異。
如對本判決上訴，須於判決送達後20日內向本院提出上訴狀。
中    華    民    國    98    年     7    月     7    日
                                書記官  黃伊婕


司法院資訊處製作；財團法人民間司法改革基金會備份。
